【裁判字號】    94,訴,2330
【裁判日期】    950511
【裁判案由】    有關核發證明事務
【裁判全文】
臺北高等行政法院判決
                                  94年度訴字第02330號
                              .
原      告  甲○○
訴訟代理人  丙○○
被      告  花蓮縣稅捐稽徵處
代  表  人  乙○○處長）住同.
訴訟代理人  丁○○
上列當事人間因有關核發證明事務事件，原告不服花蓮縣政府中
華民國94年6 月8 日94訴字第006 號訴願決定，提起行政訴訟。
本院判決如下：
    主  文
訴願決定及原處分均撤銷。
被告應作成「核發債務人余祥所有坐落花蓮縣吉安鄉○○路482
巷1 號房屋稅籍證明予原告」之處分。
訴訟費用由被告負擔。
    事  實
壹、事實概要：
    緣原告於民國（下同）94年3 月18日向被告申請查調有關債
    務人余祥所有房屋之房屋稅籍證明資料，業經被告以94 年3
    月24日花稅管字第09400190770 號函否准。原告不服，提起
    訴願，經遭駁回，遂向本院提起行政訴訟。
貳、兩造聲明：
一、原告聲明求為判決：
(一)訴願決定及原處分均撤銷。
(二)被告應依強制執行法第4 條第1 項第6 款及稅捐稽徵法第33
    條第1 項第8 款之規定，發給債務人余祥所有坐落花蓮縣吉
    安鄉○○路482 巷1號 之「房屋稅籍證明」予原告。
(三)訴訟費用由被告負擔。
二、被告聲明求為判決：
(一)原告之訴駁回。
(二)訴訟費用由原告負擔。
參、兩造之陳述：
一、原告主張之理由：
(一)按「稅捐稽徵人員對於納稅義務人提供之財產、所得、營業
    及納稅等資料，除對下列人員及機關外，應絕對保守秘密．
    ．．：8 、債權人已取得民事確定判決或其他執行名義者。
    」為稅捐稽徵法第33條第1 項所規定。又「強制執行，依左
    列執行名義為之：1 、確定之終局判決。．．．6 、其他依
    法律之規定，得為強制執行名義者。」為強制執行法第4 條
    第1項第1、6款所規定。
(二)查原告之債務人余祥所有坐落花蓮縣吉安鄉○○路482 巷 1
    號之房屋，因係未辦理所有權第一次登記之建物，因而原告
    即債權人，依稅捐稽徵法第33條第1 項第8 款規定，暨被告
    「多功能服務櫃台」受理「查詢」「發證」申請（授權）書
    內所記載：「申請項目」1.「房屋稅籍證明」等之規定，原
    告自得申請債務人余祥所有之「房屋稅籍證明」。被告不予
    發給，訴願決定亦駁回，已觸犯刑法第129 條第2 項之瀆職
    罪，請判決如原告訴之聲明云云。
二、被告主張之理由：
(一)「財政部依本法或稅法所發布之解釋函令，對於據以申請之
    案件發生效力。．．．」「稅捐稽徵人員對於納稅義務人提
    供之財產、所得、營業及納稅等資料，除對下列人員及機關
    外，應絕對保守秘密，違者應予處分；觸犯刑法者，並應移
    送法院論罪：．．．。8 、債權人已取得民事確定判決或其
    他執行名義者。」分別為稅捐稽徵法第1 條之1 及第33條第
    1 項所明定。次按「行政機關為行政行為時，除法律另有規
    定外，應依本法規定為之。」「行政機關持有及保管之資訊
    ，以公開為原則，限制為例外；其公開及限制，除本法規定
    者外，另以法律定之。．．．。」則分別為行政程序法第 3
    條第1 項及第44條所明定。再按「行政資訊，除依前條第 1
    項規定應主動公開者外，屬於下列各款情形之一者，應限制
    公開或提供：．．．。5 、公開或提供有侵犯營業或職業上
    秘密、個人隱私或著作人之公開發表權者。但法令另有規定
    、對公益有必要或經當事人同意者，不在此限。」則為行政
    資訊公開辦法第5 條第1 項第5 款明文規定。「受理債權人
    申請查調債務人課稅資料予之收費標準及查調範圍，自93年
    1 月1 日起，應依受理債權人申請查調債務人財產及所得收
    取服務費標準辦理；本部86年6 月27日台財稅第861902498
    號函，自93年1 月1 日起，不再適用。」則為財政部92年12
    月30日台財稅字第0920457549號函釋令所明定。
(二)被告94年03月24日花稅管字第09400190770 號函行政處分所
    依據財政部92年1 月2 日台財稅字第0910457281號函釋，依
    中央法規標準法規定公布施行在後之後令，應取代公布施行
    在前之前令，準此，應更正為92年12月30日台財稅字第0920
    457549號函釋規定，合先敘明。
(三)按行政程序法第3 條第1 項規定：「行政機關為行政行為時
    ，除法律另有規定外，應依本法規定為之。」。復按稅捐稽
    徵機關對納稅義務人提供之課稅資料應予保密，稅捐稽徵法
    第33條既定有明文，因此有關申請調閱課稅資料，自應優先
    適用稅捐稽徵法之規定。查原告於94年3 月2 日持「台灣花
    蓮地方法院花蓮簡易庭簡易判決」及相關文件，申請查調債
    務人余祥之財產課稅資料，被告即依前開規定，核發債務人
    所有之歸戶財產查詢清單，此有原告之代理人簽領證明附卷
    可稽。惟原告於同年3 月18日函詢可否核發債務人所有之「
    房屋稅籍證明」，被告則依財政部92年12月30日台財稅字第
    0920457549號函釋規定，以94年03月24日花稅管字第094001
    90770 號函否准原告之請求，於法並無不合。蓋財政部所發
    布之解釋函令對於據以申請之案件發生效力，為稅捐稽徵法
    第1 條之1 所明定，依前開函釋規定，稅捐稽徵機關受理債
    權人查調債務人課稅資料作業，其提供查調之資料範圍，以
    提供債務人之財產及所得為限；是以，被告依前開規定否准
    原告之請求，自屬有據。
(四)查被告設置「多功能服務櫃台馬上辦中心」係為落實便民利
    民之政策，服務項目有財產資料查詢、房屋稅籍證明及繳納
    證明等核發；對於納稅義務人無法親自到場申請，委託第三
    人代為辦理時，基於簡化行政作業，將申請書與授權書內容
    整合為「花蓮縣稅捐稽徵處多功能服務櫃台受理查詢、發證
    申請（授權）書」一種申請書表格，以便利納稅義務人申請
    填寫，並對其欲申請項目分別自行勾選，此有被告空白受理
    申請（授權）書附卷可稽。與原告所稱得否發給「房屋稅籍
    證明」資料之要件無涉，是以，原告所稱洵非有據，核不足
    採。
(五)按稅捐稽徵法第33條規定為行政資訊公開辦法第5 條第1 項
    第6 款所稱之「其他法令」，是申請行政資訊須符合稅捐稽
    徵法第33條規定始得為之。又稅捐稽徵法第33條規定，僅規
    範申請人之資格，是以有關行政資訊之公開仍須受到行政資
    訊公開辦法之規範。依財政部92年1 月2 日台財稅字第0910
    457281號函釋內容，行政程序法第44條及行政資訊公開辦法
    第5 條第1 項第5 款規定，行政資訊之公開或提供有侵犯個
    人隱私者，應限制公開或提供；而房屋稅籍證明乃個人機密
    資料文件，並不屬於應公開提供之行政資訊範圍，自非稅捐
    稽徵法第33條第1 項規定所稱「財產」範圍，此可從歸戶財
    產查詢清單觀之，並有財政部88年10月25日台財稅第881952
    939 號函釋附卷可稽。被告否准原告之申請並無不合。
    理  由
甲、程序方面：
壹、本件被告代表人於訴訟繫屬中由林全祿變更為乙○○，並已
    具狀聲明承受訴訟。
貳、本件原告經合法通知，無正當理由未於言詞辯論期日到場，
    查無民事訴訟法第386 條所列各款情事，爰依行政訴訟法第
    218 條準用民事訴訟法第385 條之規定，准被告聲請，由其
    一造辯論而為判決。
乙、實體方面：
壹、兩造陳述要旨：
    原告主張伊之債務人余祥所有坐落花蓮縣吉安鄉○○路482
    巷1號 之房屋，因係未辦理所有權第一次登記之建物，原告
    即債權人依稅捐稽徵法第33條第1 項第8 款規定，可得申請
    核發該房屋之「房屋稅籍證明」等語。被告則以稅捐稽徵機
    關受理債權人查調債務人課稅資料作業，其提供查調之資料
    範圍，以提供債務人之財產及所得為限，而房屋稅籍證明乃
    個人機密資料文件，並不屬於應公開提供之行政資訊範圍，
    自非稅捐稽徵法第33條第1 項規定所稱「財產」範圍，行政
    程序法第44條及行政資訊公開辦法第5 條第1 項第5 款亦規
    定行政資訊之公開或提供有侵犯個人隱私者，應限制公開或
    提供，被告否准原告之申請並無不合等語置辯。
貳、兩造爭點：債務人所有房屋之稅籍資料是否為稅捐稽徵法第
    33條第1 項規定所稱債務人「財產」範圍？
參、本院之判斷：
一、本件應適用之法條：
    稅捐稽徵法第33條規定：「 (第1 項)稅 捐稽徵人員對於納
    稅義務人提供之財產、所得、營業及納稅等資料，除對下列
    人員及機關外，應絕對保守秘密，違者應予處分；觸犯刑法
    者，並應移送法院論罪：‧‧八  債權人已取得民事確定判
    決或其他執行名義者。」。
二、債務人所有系爭房屋既未辦原始登記，該房屋「稅籍資料」
    應屬稅捐稽徵法第33條第1 項規定所稱債務人「財產」之範
    圍。
(一)按未辦原始登記之房屋，無從自登記簿上查知其所有人係何
    人，實務上對此種違建房屋，常要求提出稅籍資料，以証明
    房屋所有權人誰屬，債權人為明瞭該房屋所有權人，以免誤
    為查封，並証明其所指封之房屋，確為債務人之財產，有查
    証該房屋稅籍証明之必要，該稅籍証明自屬於債務人財產資
    料之一部分。
(二)本件原告已取得臺灣花蓮地方法院花蓮簡易庭93年度花簡字
    第177 號簡易判決「得假執行」之執行名義，有該判決書可
    憑，原告自得申請債務人稅籍証明之「財產資料」。被告雖
    以稅籍証明係個人機密資料文件，並不屬於應公開提供之行
    政資訊云云，惟查稅籍証明有何「機密性」？有何「侵犯個
    人隱私」？債權人取得稅籍証明後，可能會用何種方式生損
    害於債務人？訊之被告亦無法想像任何可能之情況，被告拒
    絕提供，已有未洽，縱可認稅籍証明之發給確可能生損害於
    債務人，但該稅籍証明既為「未原始登記房屋所有權人」之
    証明，對債權人而言非無「財產價值」，依比例原則，債務
    人即應容忍因該稅籍証明發給所生之損害。又縱認稅籍証明
    係屬行政程序法第44條及行政資訊公開辦法第5 條第5 款所
    稱之不應公開之資料，但稅捐稽徵法第33條第1 項是行政資
    訊公開辦法第5 條第1 項第6 款所稱之「其他法令」，被告
    自有提供債務人稅籍資料之義務，被告所辯尚不足採。
三、從而，被告以稅籍証明並非財產資料而否准原告發給之申請
    ，非無違誤，訴願決定未予糾正，尚有未合，應將訴願決定
    及原處分均予撤銷，並判令被告應作成核發債務人余祥所有
    坐落花蓮縣吉安鄉○○路482 巷1 號之房屋稅籍證明給原告
    之處分，以昭公允。
肆、兩造其餘攻擊防禦方法均與本件判決結果不生影響，故不逐
    項論述，附此敘明。
據上論結，本件原告之訴為有理由，爰依行政訴訟法第98條第3
項前段，第218 條、民事訴訟法第385 條判決如主文。
中    華    民    國    95    年     5    月   11     日
                        第四庭審判長法  官  鄭忠仁
                                    法  官  林育如
                                    法  官  畢乃俊
上為正本係照原本作成。
如不服本判決，應於送達後20日內，向本院提出上訴狀並表明上
訴理由，如於本判決宣示後送達前提起上訴者，應於判決送達後
20日內補提上訴理由書（須按他造人數附繕本）。
中    華    民    國    95    年    5     月    11    日
                                    書記官  簡信滇


司法院資訊處製作；財團法人民間司法改革基金會備份。
